臺灣屏東地方法院民事裁定
111年度消債抗字第4號
抗  告  人  
即 債務 人  徐嘉蔆  
代  理  人  謝以涵律師
相  對  人  
即 債權 人  臺灣新光商業銀行股份有限公司

法定代理人  李增昌  


相  對  人  
即 債權 人  花旗（台灣）商業銀行股份有限公司


法定代理人  莫兆鴻  
代  理  人  陳正欽  


相  對  人  
即 債權 人  和潤企業股份有限公司

法定代理人  田天明  


相  對  人  
即 債權 人  國泰世華商業銀行股份有限公司

法定代理人  郭明鑑  


相  對  人  
即 債權 人  遠東國際商業銀行股份有限公司

法定代理人  侯金英  
代  理  人  宗雨潔    送達處所：板橋莒光○○○00000○○                        ○
相  對  人  
即 債權 人  台灣大哥大股份有限公司

法定代理人  蔡明忠  


上列當事人間因消費者債務清理條例依職權裁定免責事件，抗告
人對於中華民國111年5月12日110年度消債職聲免字第87號裁定 
提起抗告，本院裁定如下：
　  主  文
抗告駁回。
抗告程序費用由抗告人負擔。
    理  由
一、抗告意旨略以：
　㈠、原裁定認聲請人於清算程序之固定收入扣除必要支出及扶
      養費後已無餘額，無消費者債務清理條例第133條應不予
      免責規定之適用餘地，惟聲請人於聲請清算前2年內因投
      機行為所負債務之總額逾聲請清算時無擔保及無優先權債
      務之半數（58.25％），合於消費者債務清理條例第134條
      第4款不免責事由，故不予免責。
　㈡、惟原裁定亦載明抗告人為投資而積欠上開債務，其投資之
      標的除土地外亦包含賭場，故投資標的亦有「部分」屬投
      機性質。此所謂「部分」，占58.25％中之若干？全無提及
      。倘此「部分」不足50％，則仍不符消費者債務清理條例
      第134條第4款不免責事由。原裁定未予究明，容有未洽。
　㈢、綜上，原裁定對聲請人因投機行為積欠債務占聲請清算時
      無擔保及無優先權之半數與否並未詳查，爰提起抗告，請
      求廢棄原裁定，並裁定相對人不予免責等語。
二、按法院為終止或終結清算程序之裁定確定後，除別有規定外
    ，應以裁定免除債務人之債務。消費者債務清理條例（下稱
    消債條例）第132條定有明文。又法院裁定開始清算程序後
    ，債務人有薪資、執行業務所得或其他固定收入，扣除自己
    及依法應受其扶養者所必要生活費用之數額後仍有餘額，而
    普通債權人之分配總額低於債務人聲請清算前二年間，可處
    分所得扣除自己及依法應受其扶養者所必要生活費用之數額
    者，法院應為不免責之裁定。但債務人證明經普通債權人全
    體同意者，不在此限。另債務人有下列各款情形之一者，法
    院應為不免責之裁定。但債務人證明經普通債權人全體同意
    者，不在此限：一、於七年內曾依破產法或本條例規定受免
    責。二、故意隱匿、毀損應屬清算財團之財產，或為其他不
    利於債權人之處分，致債權人受有損害。三、捏造債務或承
    認不真實之債務。四、聲請清算前二年内，因消費奢侈商品
    或服務、賭博或其他投機行為，所負債務之總額逾聲請清算
    時無擔保及無優先權債務之半數，而生開始清算之原因。五
    、於清算聲請前一年内，已有清算之原因，而隱瞞其事實，
    使他人與之為交易致生損害。六、明知已有清算原因之事實
    ，非基於本人之義務，而以特別利於債權人中之一人或數人
    為目的，提供擔保或消滅債務。七、隱匿、毁棄、偽造或變
    造帳薄或其他會計文件之全部或一部，致其財產之狀況不真
    確。八、故意於財產及收入狀況說明書為不實之記載，或有
    其他故意違反本條例所定義務之行為，致債權人受有損害，
    或重大延滯程序，復為同條例第133、134條所明定。另按法
    院裁定開始更生程序後，債務人免責前，法院裁定開始清算
    程序，其已進行之更生程序，適於清算程序者，作為清算程
    序之一部，其更生聲請視為清算聲請，消債條例第78條第1
    項亦定有明文。
三、經查：
　㈠、聲請人前於民國108年1月8日聲請更生，經本院以108年度
      消債更字第112號裁定自108年12月6日中午12時起開始更
      生程序。嗣於更生程序中，因聲請人無法提出更生方案，
      經本院以109年度消債清字第78號裁定自109年12月15日中
      午12時起開始清算程序。復聲請人清算財圑之財產分配完
      結，各相對人共受償106,576元後，本院於110年10月29日
      以109年度司執消債清字第72號裁定終結清算程序確定等
      情，業據調取上開卷宗核閱屬實。
　㈡、本件抗告人主張：原審未探究其投資中，土地與賭場之比
      例為若干，復逕自認定其投機行為佔無擔保及無優先權債
      務比例共計58.25％，實有違誤云云。然查：抗告人於其先
      前所遞之告訴狀中已明確載明「根本沒有代書土地放款之
      事」、「所有的錢都是拿去賭博以及還賭債」，並附上錄
      音光碟及譯文為證(見本院111年度消債職聲免字第2號卷
      第190頁)，是故，原審所計算之投資行為所佔無擔保及無
      優先權債務比例並無錯誤。本件抗告人既有消債條例第13
      4條第4款所定之不免責事由，依前揭規定及說明，原審裁
      定抗告人應不予免責，核屬有據。
四、綜上所述，抗告人既有消債條例第134條第4款所定應為不免
    責之情事存在，從而，原審裁定抗告人應不予免責，核無違
    誤，抗告意旨指摘原裁定不當，求予廢棄，為無理由，應予
    駁回。
五、據上論結，本件抗告為無理由，依消債條例第11條第2項、
    第15條、民事訴訟法第495條之1第1項、第449條第1項、第9
    5條、第78條，裁定如主文。
中　　華　　民　　國　　111 　年　　11　　月　　1 　　日
                  民事第三庭    審判長法　官　潘  快
      　　　　　　　　　              法　官　郭欣怡
　　　      　　　　　　              法　官　薛侑倫
以上為正本，係照原本作成。
如不服本裁定，須於裁定送達後10日內，以適用法規顯有錯誤為
理由，向本院提出再抗告狀（須附繕本1份及繳納再抗告裁判費
新臺幣1000元）。再抗告時應提出委任律師或具有律師資格之人
之委任狀；委任有律師資格者，另應附具律師資格證書及釋明委
任人與受任人間有民事訴訟法第466條之1第1項但書或第2項所定
關係之釋明文書影本。　　
中　　華　　民　　國　　111 　年　　11　　月　　1 　　日
                                      書記官  沈詩雅